臺灣臺北地方法院刑事判決　　　　　　100年度交易字第234號
公　訴　人　臺灣臺北地方法院檢察署檢察官
被　　　告　陳木章
上列被告因過失傷害案件，經檢察官提起公訴（100年度調偵字
第315號），本院判決如下：
    主  文
陳木章從事業務之人，因業務上之過失傷害人致重傷，處有期徒
刑陸月，如易科罰金，以新臺幣壹仟元折算壹日。緩刑伍年。
    事  實
一、陳木章係大都會汽車客運股份有限公司（下稱大都會客運）
    之司機，以駕駛公車為業，係從事駕駛業務之人，於民國99
    年6月7日晚間7時許，駕駛車牌號碼3900-QJ號自用小客車（
    下稱本案車輛）返家途中，沿臺北市○○區○○路北往南方
    向行駛，行經該區○○路35巷三岔路口（下稱案發巷口）欲
    左轉彎時，本應注意轉彎車應讓直行車先行，而依當時天候
    晴，夜間有照明，道路鋪裝柏油，路面乾燥無缺陷、無障礙
    物，視距良好，並無不能注意情事，竟疏未注意，貿然左轉
    ，其左前車頭撞及由林荒仙所騎乘，沿同路段南往北方向直
    行，車牌號碼BQN-662號警用重型機車，林荒仙因而人車倒
    地，受有臉部多處撕裂傷（共20公分），併左眼上眶神經斷
    裂、鼻骨閉鎖性骨折、下頷骨挫傷，致下巴永久變形、鼻骨
    骨折併發右側三叉神經病變，需終身疼痛治療而無法根治，
    屬身體及健康重大不治之重傷害，以及上門牙創傷性斷裂、
    右上正中門牙及左上中門牙牙冠斷裂、左上正中門牙神經壞
    死、四肢多處挫裂傷、右手第1手掌指關節脫臼、右膝撕裂
    傷及右小腿擦傷等傷害。陳木章於肇事後，停留於原地，並
    主動向到場處理事故員警陳明自己係肇事者，自首而接受裁
    判。
二、案經林荒仙訴由臺北市政府警察局文山第一分局報請臺灣臺
    北地方法院檢察署檢察官偵查起訴。
    理  由
壹、證據能力部分：
    按被告以外之人於審判外之言詞或書面陳述，除法律有規定
    者外，不得作為證據，刑事訴訟法第159 條固定有明文，惟
    被告以外之人於審判外之陳述，雖不符同法第159條之1至之
    4 規定，而經當事人於審判程序同意作為證據，法院審酌該
    言詞陳述或書面陳述作成時之情況，認為適當者，亦得為證
    據。又當事人、代理人或辯護人於法院調查證據時，知有第
    159條第1項不得為證據之情形，而未於言詞辯論終結前聲明
    異議者，視為有前項之同意，此亦據同法第159條之5規定明
    確。查本案所引用之證據資料（詳後引證據），其中傳聞證
    據部分，縱無刑事訴訟法第159條之1至第159條之4或其他規
    定之傳聞證據例外情形，亦因被告陳木章、檢察官同意可作
    為證據使用，且未於言詞辯論終結前聲明異議，依刑事訴訟
    法第159條之5之規定，本院審酌該證據作成之情況，並無不
    當，故其等於審判外之陳述，自得作為本案之證據。又按本
    案認定事實所引用之文書證據、物證等證據，並無證據證明
    係公務員違背法定程序所取得，亦無刑事訴訟法第159條之4
    之顯有不可信之情況與不得作為證據之情形，本院斟酌本案
    卷內之證據並非非法取得，亦無證明力明顯過低之情形，且
    經本院於審判期日依法進行證據之調查、辯論，被告於訴訟
    上之程序權，已受保障，前揭各該證據，均得採為證據，均
    先予敘明。
貳、實體方面：
一、上揭犯罪事實，業據被告於本院審理時坦承不諱（見本院卷
    第23頁、第49頁反面、第176頁反面、第179頁反面），核與
    證人即告訴人林荒仙（下稱告訴人）於警詢、偵訊及本院審
    理時之指訴相符（詳臺灣臺北地方法院檢察署100年度偵字
    第279號卷《下稱偵查卷》第4頁至第5頁反面、第54頁至第5
    6頁；本院卷第23頁、第49頁至第50頁、第176頁反面），且
    有臺北市政府警察局文山第一分局萬芳派出所陳報單、受理
    各類案件紀錄表、受理刑事案件報案三聯單、勤務分配表、
    員警出入及領用物品登記簿、員警工作紀錄簿、臺北市政府
    警察局交通警察大隊道路交通事故事故初步分析研判表、臺
    北市政府警察局文山第一分局交通分隊交通事故談話紀錄表
    、交通事故補充資料表、道路交通事故當事人登記聯單、道
    路交通事故調查報告表(一)(二)、道路交通事故現場圖、臺北市
    ○○○○○道路交通事故肇事人自首情形紀錄表、道路交通
    事故照片黏貼紀錄表、現場照片、估價單、臺北市政府消防
    局救護紀錄表、告訴人之臺北市立萬芳醫院病歷、乙種診斷
    證明書、報告查詢列印資料、長庚醫療財團法人林口長庚紀
    念醫院診斷證明書、病歷、全民健康保險門診慢性病連續處
    方箋、臺北市立萬芳醫院100年6月13日萬院醫病字第100000
    4639號函及所附說明、100年11月17日萬院醫病字第1000009
    214號函及所附說明附卷可稽（參偵查卷第2頁至第3頁、第6
    頁至第44頁；本院卷第24頁、第45頁至第46頁、第51頁至第
    53頁、第55頁至第149頁、第164頁至第165頁、第184頁至第
    187頁）。綜上，本件被告上開任意性之自白核與事實相符
    ，應堪採信。從而，本案事證明確，被告犯行堪以認定，應
    予依法論科。
二、按刑法上所謂業務係指以反覆同種類之行為為目的之社會活
    動而言，至於其報酬之有無，是否以營利為目的，均非所問
    ，只須其具有反覆繼續性，即足當之，又從事業務之人，對
    於一定危險之認識能力，較一般人為強，故法律上課以較高
    之注意義務，換言之，其避免發生一定危險之期待可能性亦
    較常人為高，則其違反注意義務之可責性自亦較重，是職業
    駕駛人既係從事駕駛業務之人，駕駛車輛乃屬基於其以駕駛
    為業之社會地位，反覆同種類行為為目的之社會活動之一，
    自應負業務上注意義務，並不問其駕車時間、目的及車輛種
    類（大、小、客、貨車）而有異，均不失為業務上行為之性
    質，故發生車禍，自應論以業務過失論處（最高法院76年度
    台上字第4040號、96年度台上字第1313號判決意旨參照）。
    查被告係大都會客運之司機，以駕駛公車為業，係從事駕駛
    業務之人，已經被告供明在卷，則被告就其駕駛行為自應負
    業務上注意義務，然被告於前開時、地，駕駛本案車輛返家
    途中，竟疏未注意轉彎車應讓直行車先行，致本案交通事故
    發生，是依前開說明，則縱被告於前開時、地，係在駕車返
    家途中有此過失，仍應負業務過失之責，應屬無疑。第按刑
    法第10條第4項第6款規定，其他於身體或健康，有重大不治
    或難治之傷害，為重傷之一種。所謂於身體或健康有重大不
    治或難治之傷害，係指傷害重大，其傷害之結果，對於身體
    健康確有終身不治或難治者而言。查告訴人因本案交通事故
    ，受有臉部多處撕裂傷（共20公分），併左眼上眶神經斷裂
    、鼻骨閉鎖性骨折、下頷骨挫傷併發局部變形、上門牙創傷
    性斷裂、右上正中門牙及左上中門牙牙冠斷裂、左上正中門
    牙神經壞死、四肢多處挫裂傷、右手第1手掌指關節脫臼、
    右膝撕裂傷及右小腿擦傷等傷害，其中臉部多處撕裂傷，併
    左眼上眶神經斷裂、鼻骨閉鎖性骨折、下頷骨挫傷併發局部
    變形之傷害，導致告訴人下巴永久變形、鼻骨骨折併發右側
    三叉神經病變，需終身疼痛治療而無法根治，已符合勞工保
    險殘廢給付標準表之第57項「頭部、顏面部或頸部受損壞致
    遺存顯著醜形者」之第2點「在顏面部遺存雞卵大以上之瘢
    痕或5公分以上不規則線狀痕，或直徑3公分以上之組織凹陷
    （與人相遇時可引起他人注意之程度）者。」，此有臺北市
    立萬芳醫院100年6月13日萬院醫病字第100004639號函及所
    附說明、100年11月17日萬院醫病字第1000009214號函及所
    附說明、臺北市立萬芳醫院乙種診斷證明書附卷為憑（見本
    院卷第45頁至第46頁；偵查卷第27頁、本院卷第24頁、第53
    頁），則其所受前開之傷害自屬重大，且依目前之醫療水準
    ，無法治癒，是此部分所受傷害堪認已達於身體及健康有重
    大不治之重傷程度。
三、故核被告本件所為，係犯刑法第284條第2項後段之業務過失
    致重傷害罪。公訴人認被告係犯刑法第284條第1項之過失傷
    害罪，所引法條顯屬有誤，惟起訴之社會基礎事實相同，且
    經本院當庭告知被告所涉刑法第284條第2項後段之業務過失
    致重傷害罪（參本院卷第179頁反面），本院自得依法變更
    起訴法條如上。又被告肇事後，於其犯罪行為未為有偵查權
    限之機關發覺前，即向前來處理車禍事宜之警員承認肇事，
    此有臺北市○○○○○道路交通事故肇事人自首情形紀錄表
    附卷可考（見偵查卷第11頁），足見其係於有偵查犯罪職權
    之機關或公務員發覺其犯罪前，主動向到場之員警表明其係
    肇事車輛之駕駛人，並接受裁判等情，核與自首規定相符，
    應依刑法第62條前段規定，減輕其刑。爰審酌被告係以駕駛
    公車為業，為從事駕駛業務之人，竟疏未注意轉彎車應讓直
    行車先行，致告訴人受有受有臉部多處撕裂傷，併左眼上眶
    神經斷裂、鼻骨閉鎖性骨折、下頷骨挫傷，致下巴永久變形
    、鼻骨骨折併發右側三叉神經病變，需終身疼痛治療而無法
    根治之重傷害，以及上門牙創傷性斷裂、右上正中門牙及左
    上中門牙牙冠斷裂、左上正中門牙神經壞死、四肢多處挫裂
    傷、右手第1手掌指關節脫臼、右膝撕裂傷及右小腿擦傷等
    傷害，而告訴人原係臺北市政府警察局文山第一分局萬芳派
    出所巡官兼所長，均從事外勤工作，其因本件交通事故致身
    受重傷，乃遭調至臺北市政府警察局刑事警察大隊肅竊組，
    此後已無法回到外勤工作，此有告訴人警詢時之陳述為憑（
    見偵查卷第4頁），告訴人迄今仍須持續就醫診療，亦有告
    訴人所提前開診斷證明在卷可證，足認被告之業務過失重傷
    害之行為，確實造成告訴人莫大之傷害及損失，則被告本案
    犯行自應予以相當之嚴懲，惟念被告前無任何前案紀錄，此
    有臺灣高等法院被告前案紀錄表在卷足查（見本院卷第4頁
    ），且犯後於本院審理時，尚能坦承犯行，及當庭對告訴人
    表示歉意之態度，與被告雖有與告訴人和解之意願，但因彼
    此就賠償數額差距過大乃未能達成合致，暨衡諸被告年逾50
    歲、國中畢業之智識程度、素行、家中尚有重大疾病之妻子
    待其照顧之生活狀況等一切情狀，量處如主文所示之刑，並
    諭知易科罰金折算標準，以資懲儆。末查，被告前未曾因故
    意犯罪受有期徒刑以上刑之宣告，此有臺灣高等法院被告前
    案紀錄表附卷可考，其因一時失慮，致罹刑章，犯後尚知所
    悔悟，並經告訴人表示願意給予被告緩刑之宣告，有本院10
    0年12月29日公務電話紀錄在卷足憑（見本院卷第59頁反面
    ），準此，堪認被告經此偵、審程序及刑罰宣告之教訓後，
    當已知所警惕，信無再犯之虞，本院斟酌一切情事，認所宣
    告之刑，以暫不執行為當，爰併予宣告緩刑5年，期被告能
    於緩刑期間致力賠償告訴人之損失，並啟自新，兼觀後效。
據上論斷，依刑事訴訟法第299條第1項前段、第300條，刑法284
條第2項後段、第62條前段、第41條第1項前段、第74條第1項第1
款，刑法施行法第1條之1，判決如主文。
本案經檢察官曹哲寧到庭執行職務。
中    華    民    國   100    年    12    月    30    日
                      刑事第一庭  法  官  周玉琦
以上正本證明與原本無異。
如不服本判決應於收受送達後10日內向本院提出上訴書狀，並應
敘述具體理由；其未敘述上訴理由者，應於上訴期間屆滿後20日
內向本院補提理由書（均須按他造當事人之人數附繕本）「切勿
逕送上級法院」。告訴人或被害人如對於本判決不服者，應具備
理由請求檢察官上訴，其上訴期間之計算係以檢察官收受判決正
本之日期為準。
                                  書記官  謝貽婷
中    華    民    國   100    年    12    月    30    日
附錄本案論罪科刑法條全文：
中華民國刑法第284條
（過失傷害罪）
因過失傷害人者，處 6 月以下有期徒刑、拘役或 5 百元以下罰
金，致重傷者，處 1 年以下有期徒刑、拘役或 5 百元以下罰金
。
從事業務之人，因業務上之過失傷害人者，處 1 年以下有期徒
刑、拘役或 1 千元以下罰金，致重傷者，處 3 年以下有期徒刑
、拘役或 2 千元以下罰金。